【裁判字號】    98,易,2313
【裁判日期】    981026
【裁判案由】    竊盜
【裁判全文】
臺灣臺中地方法院刑事判決              98年度易字第2313號
公  訴  人  臺灣臺中地方法院檢察署檢察官
被      告  丁○○
            戊○○
            丙○○
上列被告因竊盜案件，經檢察官提起公訴（98年度偵字第3763、
14424號），本院判決如下：
    主    文
丁○○共同犯竊盜罪，累犯，處有期徒刑伍月，如易科罰金，以
新臺幣壹仟元折算壹日。
丙○○共同犯竊盜罪，累犯，處有期徒刑伍月，如易科罰金，以
新臺幣壹仟元折算壹日。
戊○○無罪。
    犯罪事實
一、丁○○前因竊盜案件，經臺灣苗栗地方法院以94年度易字第
    701號判處有期徒刑4月，於民國95年11月30日縮刑期滿執行
    完畢。丙○○前因竊盜案件，經同法院以95年度易字第604
    號判處有期徒刑10月，嗣減刑為有期徒刑5月，經接續執行
    後，於97年2月9日縮刑期滿執行完畢。
二、詎丁○○、丙○○仍不知悛悔，共同基於意圖為自己不法所
    有之犯意聯絡，於97年4月15日下午3時至4時許，邀同不知
    情之戊○○，共同前往己○○所經營位於苗栗縣苑裡鎮○○
    路132號之貨運行，以新臺幣（下同）3千元之代價向不知情
    之己○○僱用大貨車，己○○即駕駛車牌號碼786-RD號營業
    大貨車搭載丁○○、丙○○及戊○○，並由丁○○引導前往
    臺中縣清水鎮○○路180號前之空地。抵達後，丙○○即指
    揮並協助己○○將乙○○所有放置在該處之H型鋼鐵1批（重
    量約3240公斤）吊運至上開大貨車上，以此方式竊盜乙○○
    所有之H型鋼鐵得手。嗣因吊運過程中，戊○○之右手拇指
    遭夾傷流血，丙○○（起訴書誤載為丁○○）即告知己○○
    停止吊運，渠等4人隨即上車，並由鄭丁揚介紹至林桂金所
    經營位於苗栗縣苑裡鎮中正里中正123號之景坤號資源回收
    場出售，再由丙○○出示證件供不知情之林桂金登記，而將
    前揭竊得之H型鋼鐵，以5萬1840元之代價售予林桂金。嗣經
    警據報後，循線查獲上情，並在景坤號資源回收場內，扣得
    上開H型鋼鐵1批（重量約3240公斤，暫責由林桂金保管中）
    。
三、案經臺中縣警察局清水分局報告及臺灣臺中地方法院檢察署
    檢察官自動檢舉偵查後起訴。
    理    由
壹、證據能力部分：
    按被告以外之人於審判外之陳述，雖不符刑事訴訟法第159
    條之1至第159條之4之規定，而經當事人於審判程序同意作
    為證據，法院審酌該言詞陳述或書面陳述作成時之情況，認
    為適當者，亦得為證據。當事人、代理人或辯護人於法院調
    查證據時，知有第159條第1項不得為證據之情形，而未於言
    詞辯論終結前聲明異議者，視為有前項之同意，刑事訴訟法
    第159條之5定有明文。查本案全部卷證資料，公訴人及被告
    均不爭執其證據能力（見本院卷第96頁），本院審酌上開證
    據資料製作時之情況，尚無違法不當及證明力明顯過低之瑕
    疵，亦認為以之作為證據應屬適當，是本院後述所引用之證
    據均具有證據能力，合先敘明。
貳、被告丁○○、丙○○有罪部分：
一、訊據被告丁○○、丙○○均坦承有前揭竊盜犯行（見本院卷
    第94頁正反面），核與被害人乙○○於警詢之指述，及證人
    即貨車司機己○○、證人即景坤號資源回收場負責人林桂金
    於警詢、偵訊證述之情節相符（見臺中縣警察局清水分局刑
    案偵查卷宗第1至2頁、3至5頁、6至9頁、偵3763卷第1至6頁
    ），並有臺中縣警察局清水分局現場勘查報告、現場照片、
    苗栗縣警察局通霄分局舊貨業收購舊貨一覽表、景坤號舊貨
    行估價單、現場測繪圖、H型鋼鐵證物照片、扣押物品目錄
    表在卷可資佐證（見核交卷第30至34頁、臺中縣警察局清水
    分局刑案偵查卷宗第11至18頁、第27頁）。足認被告丁○○
    、丙○○前開自白與事實相符，此部分事證明確，渠等犯行
    洵堪認定，應依法論科。
二、核被告丁○○、丙○○所為，均係犯刑法第320條第1項之竊
    盜罪。渠等對於前揭竊盜犯行，有犯意聯絡及行為分擔，為
    共同正犯。檢察官起訴書雖認被告丁○○、丙○○與被告戊○○犯刑法第321條第1項第4款之結夥3人以上竊盜罪，惟經
    本院審理結果，認被告戊○○並不知情，應諭知無罪之判決
    （詳後述），故被告丁○○、丙○○應係共同犯刑法第320
    條第1項之竊盜罪，因與起訴之社會基本事實相同，爰逕為
    變更檢察官起訴所引應適用之法條。又被告丁○○、丙○○
    有如犯罪事實欄所載之前科紀錄，有臺灣高等法院被告前案
    紀錄表在卷可按，渠等受徒刑之執行完畢後，5年以內故意
    再犯本件竊盜罪，應各依累犯之規定加重其刑。爰審酌被告
    丁○○、丙○○素行不佳，有臺灣高等法院被告前案紀錄表
    在卷可參。渠等正值壯年，不思以己力循正常方式獲取金錢
    ，竟利用不知情之貨車司機進行竊盜行為，破壞社會秩序，
    惡性不輕，且迄未與被害人達成和解賠償損失；惟兼衡被告
    2 人於本院審理中均已坦承犯行，態度尚佳，暨渠等犯罪之
    動機、目的、手段、生活狀況、智識程度、所生損害等一切
    情狀，分別量處如主文第1、2項所示之刑，並均諭知易科罰
    金之折算標準。
參、被告戊○○無罪部分：
一、公訴意旨略以：被告戊○○與丁○○、丙○○，共同基於意
    圖為自己不法所有之犯意聯絡，而為犯罪事實欄所載之竊盜
    犯行，因認被告戊○○所為，係犯刑法第321條第1項第4款
    之結夥3人以上竊盜罪云云。
二、按犯罪事實應依證據認定之，無證據不得認定犯罪事實；不
    能證明被告犯罪者，應諭知無罪之判決，刑事訴訟法第154
    條第2項、第301條第1項分別定有明文。又事實之認定，應
    憑證據，如未能發現相當證據，或證據不足以證明，自不能
    以推測或擬制之方法，為裁判基礎（最高法院40年台上字第
    86號判例參照）；且認定犯罪事實所憑之證據，雖不以直接
    證據為限，間接證據亦包括在內，然而無論直接證據或間接
    證據，其為訴訟上之證明，須於通常一般之人均不致有所懷
    疑，而得確信其為真實之程度者，始得據為有罪之認定，倘
    其證明尚未達到此一程度，而有合理之懷疑存在，無從使事
    實審法院得有罪之確信時，即應由法院為諭知被告無罪之判
    決（最高法院76年台上字第4986號判例參照）。
三、公訴人認被告戊○○涉犯前揭竊盜犯行，無非係以同案被告
    丁○○、丙○○於偵查中之供述、被告戊○○於偵查中之自
    白、被害人乙○○於警詢之指訴，暨證人己○○、林桂金於
    警詢、偵查中之證述為其論據。訊據被告戊○○堅決否認涉
    犯前揭竊盜犯行，辯稱：伊不知丁○○、丙○○是去偷竊他
    人之鋼鐵等語。
四、經查：
  (一)經本院將證人即同案被告丁○○、丙○○隔離行交互詰問結
    果，丙○○結證稱：伊向戊○○說因為丁○○的腳斷掉，所
    以才請他幫忙一起吊鋼筋；在車上司機有問鋼鐵是誰的，丁○○說是他老闆的；戊○○不知道伊與丁○○要去偷鋼鐵，
    因為伊等並未告訴戊○○等語（見本院卷第120頁反面、第1
    22頁）。核與丁○○結證稱：伊僅告知丙○○要去偷鋼鐵，
    並未告知戊○○要去偷鋼鐵，因當時伊與戊○○完全不熟；
    伊在貨車上是騙說那是工廠欠伊老闆的錢，故要去載運回來
    抵債；伊想戊○○應該是不知道要去偷等語完全吻合（見本
    院卷第108頁反面）。而前揭證詞亦與被告戊○○於偵查中
    供稱：97年4月15日下午2時許，丙○○帶丁○○到伊苗栗家
    中，丙○○先介紹伊和丁○○認識，丙○○說丁○○是某營
    造廠監工，丁○○說他們營造廠承包工程的老闆跑路，他的
    營造廠老闆叫他去清水的某地方載該已跑路老闆的所有鐵材
    來抵債等情節一致（見偵3763卷第15頁）。參以丁○○與被
    告戊○○係第1次見面，此業據丁○○供陳在卷（見偵3763
    卷第20頁），足見該2人並無何交情可言，丁○○應無甘冒
    偽證風險故為不實證述，而迴護被告戊○○之必要，堪認丁○○、丙○○之上開證述應屬真實，而可採信。從而丁○○
    、丙○○既未向被告戊○○據實告知要去偷竊之事實，且丁○○在貨車上復以要去載運鐵材抵債等語回答貨車司機己○○之詢問，而為同在貨車上之被告戊○○所聽聞知悉，則被
    告戊○○因而相信丁○○上開說詞，要與常情無違。況至現
    場吊運鋼鐵時，並無人出面阻止，且衡諸一般生活經驗，將
    鋼鐵放置於戶外之情形，並不少見，是被告戊○○由外在客
    觀情狀，亦無從判斷丁○○、丙○○係在偷竊他人之鋼鐵。
    稽此自難遽認被告戊○○有共同偷竊鋼鐵之故意或不確定故
    意。被告戊○○辯稱其不知丁○○、丙○○要去偷竊等語，
    非不可採信。
  (二)另徵諸丁○○事後僅拿7、8千元給戊○○，卻拿1萬5千元給
    丙○○，且告知丙○○之後還會再拿錢給丙○○，業據丁○○證述在卷（見本院卷第109頁反面），則倘被告戊○○與
    丁○○、丙○○有共同竊盜之犯意聯絡，因貨車乃係利用被
    告戊○○之關係僱用者，則被告戊○○分得之金錢至少應與
    丙○○相同，始稱合理。然被告戊○○卻僅分得丙○○之一
    半。益徵丁○○於本院結證稱：該錢是給戊○○治療手傷一
    節（見本院卷第108頁反面、109頁反面），應堪採信。是本
    件自不能因被告戊○○事後有分得7、8千元，即認其有共同
    竊盜之犯意聯絡。
  (三)至於被告戊○○固於偵查時，對於檢察官訊問其：「涉犯竊
    盜罪，認罪否？」答稱：「認罪」（見偵3763卷第17頁）。
    惟查，觀諸被告戊○○於該次偵訊中，均僅在陳述事件之經
    過，自始至終未曾承認有共同竊盜之犯行，此有該次訊問筆
    錄在卷可考。足見被告戊○○於本院辯稱：伊當時的意思是
    如果伊有做錯的話，願意接受法律的制裁等語（見本院卷第
    94頁反面），堪可採信。從而被告戊○○於偵訊時所為「認
    罪」2字之表示，尚難遽認係其就犯罪事實之自白。
  (四)又丙○○固證稱：「（問：資源回收場是誰去找的？）戊○○說他有親戚在收這個，是戊○○帶我們去景坤號資源回收
    場的」（見本院卷第121頁），而被告戊○○亦坦承係伊介
    紹去景坤號資源回收場賣的等語（見本院卷第122頁反面）
    。惟查，被告戊○○既於丁○○告訴貨車司機己○○係要去
    搬運鋼鐵抵債時，因同在貨車上而知悉上情，則被告戊○○
    因此介紹認識的資源回收場予丁○○，尚與事理無悖。是本
    件亦不能因被告戊○○曾介紹資源回收場予丁○○出售鋼鐵
    ，即認其必有共同竊盜之犯意聯絡。
  (五)綜上所述，公訴意旨認被告戊○○涉有前揭竊盜犯行，所臚
    列之證據及指出之證明方法，既不足為有罪之積極證明，且
    無從說服本院以形成有罪之心證，本院復查無其他積極證據
    足資證明被告戊○○確有上開竊盜行為，核屬不能證明被告
    戊○○犯罪，自應諭知被告戊○○無罪之判決。
據上論斷，應依刑事訴訟法第299條第1項前段、第300條、第301
條第1項，刑法第28條、第320條第1項、第47條第1項，第41條第
1項前段，刑法施行法第1條之1，判決如主文。
本案經檢察官甲○○到庭執行職務。
中    華    民    國    98    年    10    月    26    日
                  刑事第二庭  法  官  黃佩韻
以上正本證明與原本無異。
如不服本判決，應於送達後十日內向本院提出上訴狀 (須附繕本
)，上訴於臺灣高等法院臺中分院。
                              書記官  林柏名
中    華    民    國    98    年    10    月    26    日
附錄論罪科刑法條：
刑法第320條第1項
意圖為自己或第三人不法之所有，而竊取他人之動產者，為竊盜
罪，處五年以下有期徒刑、拘役或五百元以下罰金。


司法院資訊處製作；財團法人民間司法改革基金會備份。
